【裁判字號】    99,消債更,363
【裁判日期】    991116
【裁判案由】    聲請更生程序
【裁判全文】
臺灣高雄地方法院民事裁定           99年度消債更字第363號
聲  請  人  甲○○
上列當事人聲請消費者債務清理事件，本院裁定如下：
    主  文
聲請人甲○○自中華民國九十九年十一月十六日下午十六時起開
始更生程序。
命司法事務官進行本件更生程序。
    理  由
一、聲請意旨略以：聲請人前未曾依「中華民國銀行公會會員辦
    理消費金融案件無擔保債務協商機制」請求共同協商債務清
    償方案，乃於97年8 月向最大債權金融機構即安泰商業銀行
    股份有限公司（下稱安泰銀行）請求協商未成立。聲請人於
    協商時每月薪資僅約新台幣（下同）21,510元，尚須扶養2
    名未成年子女及母親，每月收入扣除個人生活開支及扶養費
    用後，實無法負擔銀行提出之還款條件，而有不能清償債務
    或有不能清償之虞之情事，致履行困難，爰聲請准予裁定更
    生等語。
二、按債務人不能清償債務或有不能清償之虞者，得依消費者債
    務清理條例所定更生或清算程序，清理其債務。債務人無擔
    保或無優先權之債務總額未逾1200萬元者，於法院裁定開始
    清算程序或宣告破產前，得向法院聲請更生。又債務人與金
    融機構協商成立者，不得聲請更生或清算。如法院開始更生
    程序之裁定，應載明其年、月、日、時，並即時發生效力。
    法院裁定開始更生或清算程序後，得命司法事務官進行更生
    或清算程序，必要時得選任律師、會計師或其他適當之自然
    人或法人一人為監督人或管理人。消費者債務清理條例第3
    條、第42條第1 項、第151 條第5 項前段、第6 項、第45條
    第1 項及第16條第1 項分別定有明文。
三、經查：聲請人所主張之上開事實，業據提出財產及收入狀況
    說明書（卷8-9 頁）、債權人清冊（卷11頁）、戶籍謄本（
    卷13-14 頁、51頁、110-113 頁）、前置協商不成立通知書
    （卷15頁）、聲請人及子女、配偶、母親、應分擔扶養義務
    人97至98年度各類所得資料清單及財產歸屬資料清單（卷16
    頁、46-48 頁、53-58 頁、93-101頁、114-125 頁）、薪資
    證明（卷39頁、52頁）、聯合徵信中心之個人資料（卷44-
    45頁）、財政部台灣省南區國稅局台南市分局函（卷66頁）
    、安泰銀行民事陳報狀（卷67-79 頁）、聲請人及配偶勞保
    投保資料表（卷49頁、92頁）、家族系統表（卷107 頁）、
    薪資袋（卷139-140 頁）等可憑，可信為實。
四、本院審酌聲請人目前任職於仕強塑膠股份有限公司，97、98
    年於扣除所得稅後之所得分別為254,386 元、376,200 元，
    換算每月約為21,199元、31,350元之收入，名下無財產（卷
    45-46 頁各類所得資料清單、48頁財產歸屬資料清單），而
    99年1 至7 月之薪資扣除每月必要之勞保及健保費用約
    1,511 元（卷9 頁陳報狀、52頁薪資證明），分別為37,989
    元、36,089元、37,789元、37,289元、37,689元、36,889元
    、37,589元（參前薪資證明），平均每月所得約為37,332元
    ，加計聲請人該年（99）領取之年終獎金18,000元（卷52頁
    薪資證明），則其99年度平均每月實際所得含年終獎金等約
    為38,832元（18000 ÷12＋37332 ）。聲請人陳稱需扶養2
    名未成年子女（卷9 頁），查聲請人之配偶林怡貞97、98年
    均無所得，名下有汽車一輛（卷93-95 頁所得及財產資料）
    ，是聲請人陳稱需獨力負擔子女之扶養費，尚屬於法有據，
    惟參照民法第1118、1119條規定，其負扶養義務之程度，亦
    應考量其目前身陷卡債之窘境，所負擔之扶養義務能力，自
    非比一般，是本院認應以98年度綜合所得稅受扶養人每人免
    稅額82,000 元計算，其每人每月扶養費用約6,833 元（
    82000 ÷12），是聲請人每月應支付扶養費用為13,666元（
    6833×2 ）。至聲請人主張需負擔母親之扶養費用，查吳王
    春枝97、98年無所得，名下無財產（卷56-58 頁各類所得資
    料及財產歸屬資料清單），確有不能維持生活之情形，應有
    受扶養之必要，惟考量聲請人目前負債情形，且聲請人主張
    父親由其他兄姊扶養，則聲請人每月支付母親扶養費用
    2,000 元，尚屬合理。而聲請人之生活必要支出，應按99年
    台灣省每人每月最低生活費9,829 元計算，則依其99年平均
    每月所得38,832元，經扣除扶養費15,666元（13666+2000）
    及其個人生活費9,829 元後所餘13,337元（00000-00000-
    0000），雖足以負擔最大債權銀行提供之協商方案（180 期
    、利率3 ％、月付10,850元），惟聲請人現遭強制執行扣薪
    1/3 （約每月扣8,500 元），換算每月實領薪資約30,332元
    ，有聲請人薪資袋附卷可稽（卷140 頁），而聲請人現遭債
    權人強制執行扣薪部分之所得，已不能自由處分，且目前對
    聲請人強制執行扣薪之債權人，有非金融機構者（卷17-19
    頁執行命令），聲請人縱與最大債權銀行協商成立，仍不能
    停止非金融機構之債權人強制執行扣薪，以聲請人遭強制執
    行扣薪後之薪資所得30,332元，扣除個人生活費9,829 元及
    扶養費15,666元，僅餘4,837 元（00000-0000-00000），顯
    不足以負擔最大債權銀行所提供之協商方案。是以聲請人之
    收入情形，難認其能同時清償協商款項及資產管理公司之債
    務，足見聲請人並非一心欲循債務清理之程序以圖脫免債務
    之責任而無任何清償之誠意，確已不足清償債務，堪認聲請
    人之債務大於財產，而有不能清償債務或有不能清償之虞之
    情事。而聲請人無擔保或無優先權之債務總額未逾新臺幣
    1,200 萬元，復無同條例第46條規定已經法院裁定開始清算
    程序或宣告破產及第6 條第3 項、第8 條各款所定駁回更生
    聲請等程序事由存在，則債務人聲請更生，是有理由。爰裁
    定如主文。
中    華    民    國    99    年    11    月    16    日
                   民事庭   法      官  藍家慶
上為正本係照原本作成
本件不得抗告
中    華    民    國    99    年    11    月    16    日
                            書  記  官  梁竫

司法院資訊處製作；財團法人民間司法改革基金會備份。
